【裁判字號】    97,破,22
【裁判日期】    970221
【裁判案由】    宣告破產
【裁判全文】
臺灣高雄地方法院民事判決                97年度破字第22號
聲  請  人  甲○○
上列聲請人聲請宣告破產事件，本院裁定如下：
    主  文
聲請駁回。
聲請費用由聲請人負擔。
    理  由
一、聲請意旨略以：伊因缺乏良好理財觀念而陸續申辦張信用卡
    使用，加上銀行高循環利息及長期繳納最低應繳金額，導致
    負債迅速累積，又因於民國92年結婚而增加債務負擔，期間
    復因工作收入不穩定，每月可還款金額尚不及循環信用之利
    息，故於95年6 月與最大債權銀行達成協商，約定每月還款
    。然伊於95年7 月生產，因扶養人數增加需額外支出生活費
    ，且因待產及為照料新生兒請假致薪資收入減少。伊現積欠
    各銀行共計新台幣（下同）2,216,342 元，而伊僅有現金20
    萬元及每月薪資約2 萬元，財產總額顯然不足清償債務，已
    達到宣告破產之程度。為此，檢具債權人清冊、財產狀況說
    明書等件聲請宣告破產等語。
二、按破產，對債務人不能清償債務者宣告之；破產管理人之報
    酬為財團費用；破產人及其家屬之必要生活費，視為財團費
    用；財團費用及財團債務，應先於破產債權，隨時由破產財
    團清償之，破產法第57條、第95條第1 項第3 款、第2 項及
    第97條分別定有明文。次按法院就破產之聲請，應依職權為
    必要之調查，倘債務人確係毫無財產可構成破產財團，或債
    務人之財產不敷清償破產財團之費用及財團之債務，無從依
    破產程序清理其債務時，得以無宣告破產之實益，裁定駁回
    聲請（最高法院民國86年度臺抗字第479 號裁定意旨參照）
    。
三、經查，聲請人分別積欠玉山商業銀行股份有限公司城中分公
    司、台新國際商業銀行股份有限公司（台新銀行）、兆豐國
    際商業銀行股份有限公司、荷商荷蘭銀行股份有限公司、遠
    東國際商業銀行股份有限公司、中國信託商業銀行股份有限
    公司（下稱中信銀）、慶豐商業銀行股份有限公司（慶豐銀
    行）、美商花旗銀行股份有限公司等銀行信用卡卡債及萬泰
    商業銀行股份有限公司、中信銀、台新銀行、慶豐銀行等銀
    行信用貸款計2,216,342 元等情，有財團法人金融聯合徵信
    中心於96年9 月29日列印之當事人綜合信用報告書在卷與聲
    請人所提出之債權金額清冊表大致相符足稽，是聲請人所負
    債務總額應為2,216,342 元。惟聲請人除其所主張之20萬元
    現金外，別無其他資產，足徵聲請人之資產顯不足以清償負
    債。
四、然查，聲請人固主張其有20萬元現金得構成破產財團，惟經
    本院函請聲請人補正該財產證明，該通知並於96年12月25日
    由其代收送達人收受，此有本院送達證書附卷足憑，然聲請
    人迄今均未提出任何證明以實其說。且如聲請人聲請意旨所
    述，日前舉債度日並以債養債，何以有閒置之上開金額，實
    非無疑，自難遽認聲請人此部分主張可採。另依聲請人95年
    度綜合所得稅各類所得資料顯示於95年度固有薪資所得195,
    178 元，此有財政部台灣省南區國稅局聲請人95年度申報財
    產所得資料可參。然因聲請人並未陳報此部分財產，且上開
    所得為95年度資料，亦不能認為聲請人現仍有上開財產，而
    聲請人復查無其他任何資產可供作為破產財團費用，自難遽
    認聲請人有積極財產可構成破產財團。
五、況查，破產管理人之報酬、聲請人及其家屬必要生活費均屬
    財團費用而應優先清償，業如前述。而聲請人固主張願意放
    棄其與家屬必要生活費用之優先受償權利，且出具切結書為
    證。惟破產法第95條第2 項、第97條所為破產人之必要生活
    費用視為破產財團費用，應優先於破產債權受清償之規定，
    乃基於憲法基本權利中生存權之具體表現，並非可因聲請人
    表示願意拋棄，即得予以排除，是聲請人此部分切結，即難
    為其有利之認定。次查，破產程序必須召開債權人會議、出
    售資產、分配破產財團等，依司法院頒布之各級法院辦案期
    限實施要點第2 點規定，破產事件之辦案期限為2 年，自可
    預期於進行破產程序期間必須支出各項費用，而目前實務上
    破產管理人之報酬約4 至5 萬元。另依行政院主計處公布之
    95年度家庭收支調查報告記載，高雄縣平均每戶人數為3.22
    人，消費支出為532,306 元，可知高雄縣每人每年平均消費
    支出約為165,312 元，則如聲請人獲准破產，其依破產程序
    於1 年內所需支出之財團費用至少為205,312 元（165,312
    ＋40,000）。惟聲請人並無法證明其有積極財產可構成破產
    財團，業如前述，故如准許聲請人破產，不但無法清償任何
    破產債務，反而徒增破產費用之支出，揆諸首開說明，聲請
    人聲請宣告破產，並無實益，其聲請即無理由，應予駁回。
六、依破產法第5 條、民事訴訟法第95條、第78條、裁定如主文
    。
中    華    民    國    97    年    2     月    21    日
                  民事第六庭  法  官  陳銘珠
以上正本證明與原本無異。
如對本裁定抗告須於裁定送達後10日內向本院提出抗告狀，並繳
納裁判費新台幣1,000元。
中    華    民    國    97    年    2     月    21    日
                               書記官  劉音利


司法院資訊處製作；財團法人民間司法改革基金會備份。
